【裁判字號】    98,交抗,1237
【裁判日期】    981224
【裁判案由】    聲明異議
【裁判全文】
臺灣高等法院臺中分院刑事裁定        98年度交抗字第1237號
抗  告  人
即受處分人  甲○○
上列抗告人因聲明異議案件，不服臺灣南投地方法院中華民國98
年10月29日裁定（98年度審交聲字第114 號）提起抗告，本院裁
定如下：
    主  文
抗告駁回。
    理  由
一、本件抗告人即異議人甲○○（下稱抗告人）抗告意旨略以：
    埔里鎮○○路與公園路口紅綠燈之設置每天都設定在紅燈不
    停閃爍階段，如此混淆不清之設定，易使人誤判，無所適從
    而違規，何況抗告人是一個70餘歲又是殘障的老人，當天確
    實是因紅燈之閃爍與往常一樣，認定是正常通過中華路，並
    不知道有違規之事，且當時並沒有警車、警員在現場攔查告
    發，又沒有以固定儀器拍照取證，實與交通管理處罰規定不
    符，如有抗告人之現場違規照片為證，自當心服口服，甘願
    受罰。為何警方並非於中華路與公園路口當場攔截取締，而
    是在相距100公尺轉彎至樹人一街中途攔截，不分皂白被開
    罰單，使人有認為是只拼業績，欲領取獎金之懷疑？為保護
    抗告人之權益，請鈞院撤銷原裁定等語。
二、原審裁定以：抗告人於民國（下同）98年1月19日16時50 分
    許，騎乘車牌號碼HE9-172號重型機車（下稱系爭機車），
    行經南投縣埔里鎮○○路與中華路交岔口處（下稱系爭路口
    ），因有「闖紅燈直行（公園路南往北）」之違規行為，經
    南投縣政府警察局埔里分局（下稱原舉發機關）埔里派出所
    員警當場攔停，並掣製投警交字第JC0000000號舉發違反道
    路交通管理事件通知單（下稱系爭舉發通知單）予以舉發。
    嗣抗告人於應到案日後提出申訴，原處分機關函請原舉發機
    關調查後，原舉發機關以98年2月11日投埔警交字第0980001
    561號函覆以：經查該號誌（中華路與公園路口）為配合該
    學區學童上收學交通安全，（紅、綠燈）號誌正常運作分別
    為3個時段：早上6點30分至8點、中午12點至13點、下午16
    點至17點，其餘時段為中華路閃光黃燈、公園路閃光紅燈，
    查本件違規經舉發員警答辯指出：『於98年1月19日16時50
    分許，在本分局轄執行巡邏勤務時，行經公園路與中華路口
    時（當時該路口號誌實為紅、綠燈正常運作），發現系爭機
    車闖紅燈（公園路南往北方向直行），即攔檢告知違規事實
    並舉發』，本分局員警掣單舉發並無不當等語。原處分機關
    據此乃於98年2月13日中監埔字第0980027298號函通知抗告
    人略以：該案經掣單員警查證系爭機車行經有燈光號誌管制
    之交叉路口闖紅燈違規事實明確舉發單位業已函復「舉發並
    無不當」應照章裁罰等語，並於同月24日以抗告人違反道路
    交通管理處罰條例第53條第1項、第63條第1項第3款規定，
    開立埔監字第裁62-JC0000000號裁決書，裁處抗告人罰鍰新
    臺幣（下同）1,800元，並記抗告人違規點數3點。又證人王
    德福（舉發警員）於原審結證稱：「舉發當日伊等執行巡邏
    勤務，行經系爭路口，發現系爭機車闖紅燈，經伊按警示燈
    及按喇叭示意攔查，異議人不知道是否未聽見故仍繼續行駛
    ，之後異議人應係見伊等之警示燈方停車，伊告知異議人違
    規之事實，並當場告知其係屬重大違規，依規定舉發；另分
    局有行文予異議人說明該路口號誌，經會勘結果，系爭路口
    有分別時段設定紅綠燈管制以維護學童安全」等語（見原審
    卷第22頁），核與上揭情狀相符，證人上開證述應屬可採。
    綜上所述，抗告人確有於原處分書所載時、地行經有燈光號
    誌管制之交岔路口闖紅燈之違規行為，從而，原處分機關裁
    處抗告人罰鍰1,800元，並記違規點數3點，核無不當。本件
    異議為無理由，應予駁回。
三、按道路交通管理處罰條例第7條第1項規定：「道路交通管理
    之稽查、違規之紀錄，由交通勤務警察，或依法令執行交通
    稽查任務之人員執行之」，而警察為維持交通秩序，依法執
    行職務，立場應是客觀公正，且警員係屬司法警察人員之一
    份子，應深切明白出庭作證具結後，應據實陳述之義務及如
    有偽證應受處罰之嚴重後果，舉發抗告人駕車違規之員警乃
    依法執行交通勤務之員警，無甘冒自身觸犯偽證罪之風險而
    設詞誣攀抗告人之理；且交通員警對親睹之違規事實掣單舉
    發，就其事實之證明本為證人，如無具體事證足證其有偏頗
    或失實之虞，已難恣意否定其指證即舉發之真正，況其舉發
    行為兼有公務員基於職務上權力，依法就特定之具體事件所
    為具公法上效果之單方行政行為之性質，基於公務員為公法
    上行為具有公信力之原則，該行政處分當可被推定為真正，
    其據以依法處分之事實認定亦為真正無誤。本件違規事實，
    既據證人即警員王德福確已見聞抗告人有上開違規行為，於
    原審結證陳述舉發事實在卷，又無任何證據足資證明員警有
    捏造事實違法取締之情事，則員警本其維護交通秩序、安全
    職責所為之舉發，自應受到合法、正確之推定。原裁定依據
    上揭理由，認抗告人之異議為無理由而予裁定駁回之，經核
    於法尚無不合。抗告人僅以系爭路口紅綠燈之設置每天都設
    定在紅燈不停閃爍階段，易使人誤判，且當時並沒有警車、
    警員在現場攔查告發，又沒有以固定儀器拍照取證云云，指
    摘原審裁定不當，並未提出相關事證以供調查，自難憑採，
    抗告意旨所指情節，委無可採，本件抗告為無理由，應予駁
    回。
四、據上論結，應依道路交通案件處理辦法第26條，刑事訴訟法
    第412條，裁定如主文。
中    華    民    國    98    年    12    月    24    日
            刑事第七庭   審判長法  官 林  榮  龍
                               法  官 李  秋  娟
                               法  官 江  錫  麟
以上正本證明與原本無異。
不得再抗告。
                               書記官 鄧  智  惠
中    華    民    國    98    年    12    月    24    日


司法院資訊處製作；財團法人民間司法改革基金會備份。
